【裁判字號】    92,再易,13
【裁判日期】    920701
【裁判案由】    返還寄託款
【裁判全文】
臺灣高等法院臺南分院民事判決  九十二年度再易字第一三號    Ｋ
      再審  原告  甲  ○  ○
?
      訴訟代理人  劉  德  福  律師
      再審  被告  富邦商業銀行股份有限公司台南分行
                              .
      法定代理人  乙  ○  ○  .
      訴訟代理人  王  正  宏  律師
      複  代理人  裘  佩  恩  律師
右當事人間請求返還寄託款事件，再審原告對於中華民國九十二年三月十八日本院確
定判決（九十二年度上易字第三五號）提起再審，本院判決如左：
    主    文
再審之訴駁回。
再審訴訟費用由再審原告負擔。
    事    實
甲、再審原告方面：
一、聲明：求為判決：（一）原判決全部廢棄，另為判決。（二）再審被告應給付再
    審原告新台幣七十四萬元，及自起訴狀繕本送達翌日起，至清償日止，按週年百
    分之五計算之利息。（三）新舊兩程序訴訟總費用由被上訴人即再審被告負擔。
二、陳述：
（一）謹按：依民事訴訟法第四百六十六條不得上訴於第三審法院之事件，除前條規
      定外，其經第二審確定之判決，如就足影響於判決之重要證物，漏未斟酌者，
      亦得提起再審之訴。又確定終局判決，適用法規顯有錯誤者，得以再審之訴聲
      明不服，此觀民事訴訟法第四百九十七條、第四百九十六條第一項第一款規定
      自明。依最高法院八十一年台上字第一八七五號判例：「按乙種活期存款戶（
      即活期存款及儲蓄存款）與銀行之間為消費寄託關係，依民法第六百零三條第
      一項規定，銀行固負有返還同一數額之金錢予存款戶之義務，存款如為第三人
      憑真正之存摺及印章所冒領，依其情形得認第三人為債權之準占有人，且銀行
      不知其非債權人者，依民法第三百十條第二款規定，銀行得對存款戶主張有清
      償之效力」，又就兩造約定之「一本萬利帳戶往來約定書」之壹六及陸一、二
      分別約定：「第三人冒用或盜用密碼時，所致損害由立約人自行負責，惟因可
      歸責於貴行之事由，致密碼被冒用或盜用所生之損害，應由貴行負責」、「申
      請辦理本項業務，應由立約人經由電話自行選定四位數之識別密碼經貴行確認
      後，即可利用本項服務」，有約定書在卷可按（見原審卷第六十五頁、第七十
      頁）（參照原判決正本第八頁第十二行以下），為原判決所認定，經查再審原
      告於九十二年一月十四日向原法院提出上訴狀在上訴理由二、主張：「被上訴
      人又否認『原告主張被告行員張季瑤在其開戶後十分鐘內即接到不詳姓名者之
      電話並因而透露出密碼』乙節，然此已據被上訴人銀行之陳耿忠襄理於九十年
      十一月九日，在該分行與上訴人協商時自承，有錄音帶（２Ａ─一）及譯文可
      憑（請參7.17.準備書狀，附件一）」，然則依上開上訴狀附件一第三頁第二
      七行以下記載：「張小姐有說你離開後不久，有人打電話進來說我是刪才那位
      莊先生，你們富邦的語音轉帳是要如何使用，因為一般客戶在第一次開戶使用
      語音系統轉帳，都有打電話進來查詢的情形，他就告訴他你第一次使用時變更
      一組新號碼，然後怎麼操作，怎麼去按鍵」，第四頁第十九行下記載：「照理
      說張小姐是不應該知道密碼，先前我有告訴過你，因為你來辦理開戶時沒有說
      明要語音轉帳業務，所以在當時號碼已列印出來，所以才會告訴你他把密碼寫
      在操作手冊上，並叮嚀你要記得看，因為一般情狀下承辦人員是不許知道『客
      戶密碼』，所以歹徒應該不會想到櫃台人員曉得密碼，因為正常情狀下，行員
      是不會知道客戶密碼，問其實也是白問，所以今天張小姐如果給你『密封的密
      碼』就不會你懷疑是他洩露出去」，參以第一審判決正本第二頁第六行以下記
      載：「電話語音轉帳承辦人員張季瑤在讀取螢幕資料後，口述八九０八，並登
      記於富邦電話銀行操作手冊上，隨即告知原告今天抽中最幸運號碼，連續二次
      八九０八、八九０八，用廣東話連續敘述『八』代表發財，且又二個八，真是
      好號碼，之後再教道原告操作語音轉帳過程亦連續三次讀出八九０八號碼」，
      以及再審原告於九十一年七月十七日向第一審法院所提出準備書狀附件四、第
      三頁第二四行以下林坤池襄理稱：「語音轉帳的密碼我們公司規定上從資訊室
      下至承辦人員均不得拆閱客戶『密碼函』，客戶如果遺失『密碼函』也是得親
      自至銀行櫃台來辦理」，第四頁第五行以下同一人稱：「一般語音轉帳客戶的
      密碼我們是不准去了解，總公司為求安全起見還把『密碼以亂碼排列』，除客
      戶他人根本無法知曉」，第四頁第五行以下同一人稱：「客戶的密碼就算問台
      北資訊室也無法從電腦裏查知」，第一頁第二十行以下記載再審原告稱：「致
      於你前幾天告訴我說，能否請我幫忙分擔部份賠償，不要讓貴公司職員負擔全
      數賠償責任，這一點我會向公司及股東報告」，設若再審被告毫無過失，自無
      願意負擔全部損害賠償之理，本件再審被告承辦行員張季瑤在讀取螢幕資料後
      ，在大庭廣眾之下口述八九０八，並登記於富邦電話銀行操作手冊上，隨即告
      知再審原告今天抽中最幸運號碼，連續二次八九０八、八九０八用廣東話連續
      敘述「八」代表發財，且又有二個八，真是好號碼，之後再教導再審原告操作
      語音轉帳過程亦連續三次讀出八九０八號碼，致使歹徒得悉密碼，又誤會所接
      聽電話之打者係再審原告，將系爭密碼告知來話者，不能謂與系爭存款遭領取
      間無相當因果關係，依一本萬利帳戶往來約定書因可歸責再審被告之事由，致
      密碼被冒用或盜用所生之損害，應由其負責之約定，再審原告之請求即屬正當
      ，詎原判決就上開足影響於判決之重要證物，漏未斟酌，揆諸首開說明自有再
      審事由。
（二）又如前項所述，再審被告提供之服務有前項瑕疵之安全上危險，包括行員擅自
      更改行庫別代碼及帳號又探知開戶客戶之啟動密碼並在大庭廣眾之下宣讀多次
      ，復誤會來電之人即係再審原告教以電話語音轉帳作業操作手續及如何按鍵等
      啟動密碼所致，再審原告亦得依消費者保護法第七條之規定，請求損害賠償，
      原判決為相反之認定，依司法院大法官會議釋字第一七七號解釋亦顯有適用法
      規錯誤之再審事由。
（三）本件再審原告知悉再審之理由在原判決於九十二年三月二十四日送達之日即九
      十二年三月二十四日距提起再審之訴尚不足三十日，自係已遵守民事訴訟法第
      五百條第二項後段之不變期間。
（四）又民事訴訟法第四百九十七條所謂漏未斟酌係指未依法記明其理由於判決而言
      ，卷查上訴狀附件一第三頁第二七行以下、第四頁第十九行以下、第一審判決
      正本第二頁第六行以下、再審原告於九十一年七月十七日向第一審法院所提出
      準備書狀附件四、第三頁第二四行以下、第四頁第五行以下、第一頁第二十行
      以下記載（詳細內容載於再審訴狀第四頁倒數第四行至第六頁倒數第五行）於
      判決理由欄隻字未提，設若原確定判決對於該項證物予以斟酌，即知證人即承
      辦行員張季瑤、金融中心副理陳耿忠證言（第一審卷第一０二頁至第一０六頁
      ）均屬虛偽，良以職務攸關且倘或被告亳無過失，自無願意損害賠償之理也，
      其非就足影響於判決之重要證物漏未斟酌而何。抑尤有進者，相當因果關係，
      係指一般人在行為時所能知或能預見之事情，以及雖為一般人所不能知或不能
      預見而為行為者所知或預見之特別事情為基礎，而認定自該事情通常所能發生
      之結果，與行為之間有因果關係而言。單純說明電話語音轉帳作業手續加上洩
      密碼，致系爭存款遭領取，如何得謂無相當因果關係，亦屬不可思議。
（五）關於再審答辯狀答辯理由貳、一、茲提出再答辯如下：(一)再審原告將皮夾中拿
      出的紙張交由承辦人員核對，當時承辦人員口述00000000000，再
      審原告告知只要與紙張上帳號相符即ＯＫ，承辦人員有問一聲是一銀嗎？再審
      原告答一銀沒錯即離開，被告答辯狀一再稱更改行庫別及帳號有經原告再三過
      目及確認是不實指控。轉帳帳號非漏填，是承辦人員未經告之即私自更改，然
      則設若行員張季瑤不更改轉帳帳號，本件系爭存款則無被盜領之情事發生，適
      足反證再審被告不無過失。(二)再審被告宣稱縱然因行員探知客戶語音轉帳密碼
      ，再審原告銀行帳戶內存款，也只能轉帳互有約定的歹徒帳號內，再審原告亦
      可透過檢調單位查到領款人，殊不知再審原告之所以辦理語音轉帳，係因與約
      定人尚未完成交易，待完成交易時才能結算出該轉入多少金額到約定帳號內，
      今行員違反規定探知客戶密碼，並於大庭廣眾下再三唸出密碼，造成密碼外露
      。存款內所有存款一次被約定人以人頭戶一次將存款全部領走，縱然已找到轉
      帳存款人的姓名，但全是人頭戶又有何用。(三)根據第二捲協商錄音帶譯音第二
      頁第一行：證人陳耿忠（副理）答：承辦人員不知道你要辦理語音轉帳，當時
      你的號碼已列印出來，所以承辦人員才會一再跟你說號碼，並將他寫在操作手
      冊上，要你牢記，到要使用時記得變更，不過他把這號碼告訴你以後他就忘了
      ，其實坦白講，他有沒有說沒有人知道，也無從查起。又根據九十一年二月十
      四日第五捲譯音第三頁第三０行：原告問：因為我沒講，台南承辦人員也沒講
      ，那要不然除非（被告）張小姐在唸出我的密碼時，歹徒有派人在我的旁邊監
      視。被告答：你說你認識他，他是你的朋友如果他在旁邊你應該知道啊？原告
      答：如果他派別人來監視我怎麼知道。被告答：可是問題我也沒有講啊！原告
      答：他如果派別人來我怎麼知道旁邊有人監聽。被告答：你跟我講說他是你的
      朋友，所以你找他就好了嗎？自不能謂純屬再審原告臆測之詞。(四)根據九十年
      十一月九日協商會議２Ａ錄音帶譯音第三頁第二十三行：原告問：電話中我聽
      到三號櫃台向二號櫃台說十月九日莊先生離開不久，即打電話進來查詢為何無
      法完成轉帳手續，我有告訴他怎麼解除，怎麼重新操作及按鍵，錢莊先生已有
      動支你叫他問莊先生就知道。證人答：（陳耿忠副理）第三頁第二十七行張小
      姐有說你離開後不久，有人打電話進來說我是剛才那位莊先生，你們富邦銀行
      的語音轉帳要如何使用，張小姐告訴他你第一次使用時變更一組新號碼，然後
      怎麼操作、怎麼按鍵，原告問：所以我第一個預感，張小姐一直將歹徒誤認是
      我，證人答：（陳耿忠副理）對、對、是、是。如何得謂無誤認來電者或告知
      啟動密碼之情形。
（六）卷查再審被告除於九十一年八月三十一日向原法院提出答辯續二狀載明：「再
      審原告所提出九十年十月三十一日第四次協商之錄音帶譯文，內容有部分不實
      之處聲請勘驗錄音帶」，旋於九十一年十二月二日辯論期日又謂無其他證據請
      求調查外，對於其他錄音帶內容全未爭執，且經張季瑤於九十一年九月三十日
      在原法院供稱：「我忙了一陣之後，有接到自稱原告的電話，他說他是剛來開
      戶的莊先生，他說為何無法轉帳，我有告訴他要將密碼變更才能操作，然後他
      說他再試試看」等語，參以再審原告於九十二年二月二十日上午九時三十分在
      鈞院前審供稱：「十月十六日被上訴人公司襄理打電話給我也承認當時張小姐
      有把密碼唸出來，也要我與公司協調是他的錯要我不要全額賠償，這些均有錄
      音帶可證」，再審被告對之並無爭執，依民事訴訟法第二百八十條第一項前段
      規定應視同自認。又根據九十年十一月九日協商會議譯音第三頁第二十七行載
      明：再審原告問：所以我第一個預感，張小姐一直將歹徒誤認是我，陳耿忠副
      理答：對、對、是、是亦可以支持上開再審原告供詞，參以陳耿忠襄理於九十
      年十一月九日在該分行協商時自承：「他（按指張季瑤）就告訴他係第一次使
      用時變更一組新號碼，然後怎麼操作，怎麼去按鍵」（見卷附錄音帶２Ａ─一
      及譯文），既誤認歹徒為再審原告，告訴他怎麼操作，怎麼去按鍵，當然包括
      密碼在內。雖據辯稱：外人無從知悉張季瑤有無誤認，亦屬不然。良以九十年
      十月九日發生之事，至陳耿忠於同年十一月九日發言時，已歷一月，基於職務
      上需要，並無不詳加調查之理。
（七）關於再審原告於九十一年七月十七日向第一審法院所提出準備書狀附件四、第
      一頁第二十行以下記載：再審原告稱：至於你前幾天告訴我說，能否請我幫忙
      分擔部份賠償，不要讓貴公司負擔全數賠償責任一節，依經驗法則，當事人對
      於他造主張之事實，不爭執者，視同自認（參照民事訴訟法第二百八十條第一
      項前段），自不能謂非其自認。
（八）關於確定判決理由六、所載，兩造其餘攻擊防禦方法，核與判決結果不生影響
      ，爰不一一論述云云，既未將證據具體舉出，與未依法記明其理由於判決無異
      ，自屬漏未斟酌。
（九）本件再審訴狀第六頁第七行所謂：「至（誤為致）於你前幾天告訴我說，能否
      請我幫忙分擔部份賠償，不要讓貴公司職員負擔全數賠償責任」，係九十年十
      一月九日在再審被告會客室當面協商時之錄音記錄，為再審原告重複同年十月
      十六日陳耿忠電話話語（惜當時未予錄音）而為，設若再審被告，僅有小疏失
      ，豈有願意負擔全部損害賠償之理，其責任攸關避重就輕明如觀火。
（十）再審原告向鈞院前審所提出第三捲九十年十二月三日、同年十二月五日錄音內
      容要旨係當面協商，第四捲九十一年二月二十八日錄音內容要旨亦係當面協商
      ，同年四月七日係電話錄音內容要旨，均連同錄音帶一齊提出，自無不能作為
      證據之理。
三、證據：援用前訴訟程序所提出之錄音帶等證物。
乙、再審被告方面：
一、聲明：求為判決如主文所示。
二、陳述：
（一）再審原告所稱足以影響於判決之重要證物漏未審酌之具體說明，均經原審判決
      在判決理由中逐一交代，並無再審原告所稱漏未審酌之情形。
    (一)查民事訴訟法第四百九十七條中所稱「如就足以影響於判決之重要證物，漏未
      審酌者」，亦得提起再審之訴，由此可知，所謂「重要證物」，必須是有「足
      以影響判決」之程度，方足當之。而本件再審原告所提出之所謂重要證物，無
      一不是其在第一、二審均已提出過之事項，且其亦未說明該等證物何以具有能
      影響判決之重要性，其主張顯無理由。
    (二)就再審原告所舉陳耿忠、林坤池襄理之錄音譯文，其譯文內容亦均僅是表示行
      員張季瑤有接到一通查詢電話，張姓行員僅單純告知如何操作語音轉帳系統之
      步驟，並無洩漏任何密碼，此參見再審原告所舉陳耿忠襄理稱：「…因為一般
      客戶在第一次開戶使用語音系統轉帳，都有打電話進來查詢的情形，他就告訴
      他你第一次使用時變更一組新號碼，然後怎麼操作」，即可得知張姓行員僅單
      純告知如何操作語音轉帳系統之步驟，並無洩漏任何密碼。是以，再審原告以
      前開所謂重要證物，主張張姓行員有「又誤會所接聽電話之打者係再審原告，
      將系爭密碼告知來話者，不能謂與系爭存款遭領取間無相當因果關係」云云，
      顯然均是再審原告憑空臆測推論之詞，其在理由構成上，與其所提證物不能相
      互配合，則其主張難謂無牽強附會之瑕疵，當不足採。
    (三)更何況，有關再審原告主張因再審被告在電話中誤認而有洩漏密碼並告知第三
      人電話語音轉帳手續致系爭存款遭盜領，惟再審被告否認有洩漏密碼乙節，原
      判決尚特地將之列為爭點，並於原審判決書第十頁第八行以下，詳加討論說理
      ，並認為「至於單純說明電話語音轉帳作業手續，亦不與系爭存款遭領取間有
      相當因果關係。」，由此可知，原判決已針對再審原告所主張之證物及理由，
      詳加審酌，並得出單純說明電話語音轉帳作業手續，與系爭存款遭領取間沒有
      相當因果關係之心證，是以，再審原告主張原判決對前開證物漏未審酌云云，
      自不足採信。
    (四)關於再審原告所稱：「本件再審被告承辦行員張季瑤在讀取螢幕資料後，在大
      庭廣眾之下口述八九０八，並登記於富邦銀行操作手冊上，隨即告知再審原告
      今天抽中最幸運號碼，連續二次八九０八、八九０八用廣東話連續敘述八字代
      表發財」云云，並不構成再審之事由，說明如後：
      (1)再審原告之前開陳述，均是其在第一審及第二審之主張，但並不是「證物」
        ，既不是證物，自然無民事訴訟法第四百九十七條之適用。
      (2)何況，原判決在判決書第九頁第八行以下，已表示「被上訴人否認其經辦行
        員有口述密碼之行為（見原審卷第一０三頁），上訴人復未能舉證以實其說
        ，難認被上訴人有可歸責之事由。」原判決顯然已對再審原告前開主張詳加
        審酌，並無漏未審酌之情形，是以，再審原告之主張，顯不可採。
    (五)綜上，再審原告以民事訴訟法第四百九十七條影響於判決之重要證物漏未審酌
      為請求再審之事由，然其所舉之證物均不符合要件，當應予駁回。
（二）再審原告稱原判決未適用消保法之規定，有消極不適用法律之適用法規顯有錯
      誤云云，應無理由，請鈞院予駁回。
    (一)再審原告主張再審被告所提供之服務有安全上之危險，其理由無非是認為：(1)
      行員擅自更改行庫代碼及帳號，(2)又探知開戶客戶之啟動密碼，(3)在大庭廣眾
      之下宣讀密碼，(4)誤會來電之人為再審原告並告知電話語音轉帳步驟及啟動密
      碼等四點。然查：
      (1)關於更改行庫代碼及帳號，乃是基於服務客戶並經過向再審原告再三確認後
        才代為填上正確的行庫代碼，否則，以再審原告所填寫錯誤之資料將無法轉
        帳。
      (2)關於探知開戶客戶之啟動密碼乙節，以本件再審原告已約定第三人轉帳帳戶
        之情形，再審原告帳戶內之資金，透過語音轉帳之手續，縱令啟動密碼洩漏
        於外，亦不當然發生存款遭盜領之情形，蓋在電話語音轉帳之操作上，尚必
        須知悉再審原告於再審被告之存款帳號資料，縱令，有人知悉再審被告之帳
        戶及啟動密碼，再審原告帳戶內之資金亦僅能轉入其已預先約定好的第三人
        帳戶，在資金流向上之追稽毫無困難，亦完全符合一般客戶之約定轉帳帳戶
        之要求。是以，再審被告所提供之電話語音轉帳服務之金融交易安全，已符
        合現今銀行金融實務之科技及專業水準，並有風險之管理及危險控制，當可
        認為具備可合理期待之安全性。
      (3)關於在大庭廣眾之下宣讀密碼乙節，純屬再審原告臆測之詞，不足採信。
      (4)關於誤會來電之人為再審原告並告知電話語音轉帳步驟及啟動密碼乙點，查
        再審被告之行員僅依一般服務客戶之基本訓練，告知來電詢問者應如何操作
        電話語音轉帳手續，並無誤認來電者或告知啟動密碼之情形。
    (二)綜上說明，再審原告之主張並不成立，其所提之再審理由當屬顯無理由之情形
      ，自應迅予駁回。
（三）再審原告於鈞院九十二年五月二十一日庭訊時所提出之再審請求理由主要有三
      ：(一)再審被告有承認有錯誤，(二)再審被告之協商人員已經有答應賠償，(三)行員
      有將歹徒來電誤認是再審原告，然此三點理由既非屬足以影響判決之重要證物
      ，而原審判決亦多有詳加斟酌，說明如下：
    (一)關於再審被告有承認有錯誤乙點，說明如下：
      (1)查本件再審原告之存款遭轉入其所事先約定之特定第三人帳戶內，是否應由
        再審被告所負責，正是本件訴訟之主要爭點，而再審原告於民國九十年十一
        月九日與再審被告之陳耿忠襄理以電話對話時，陳耿忠襄理亦答稱：「當然
        在程序上我們是有疏失，這個小疏失並不會造成你帳戶的存款被轉走」，很
        顯然地，再審被告之協商人員只承認有作業上的小疏失，但此一疏失並不會
        造成再審原告之存款被轉走，所以，再審原告主張再審被告有承認錯誤云云
        ，顯有誤會。由此可知，再審原告所稱再審被告承認錯誤之重要證物，應不
        成立。
      (2)再審原告主張再審被告承認有錯誤乙點，不僅錄音筆錄中無從得見，亦正是
        再審被告所否認及兩造攻防之焦點，實難謂原審未加斟酌判斷。
    (二)關於再審被告協商人員已經有答應賠償乙點，說明如下：
      (1)綜觀再審原告所提出之錄音譯文，均未見再審被告已承諾要賠償再審原告新
        台幣多少錢，何來已答應賠償之有，再審原告之主張實無理由。
      (2)再審原告所提出民國九十年十二月三日、十二月五日，九十一年二月二十八
        日及四月七日之錄音帶談話內容，既非譯文，且多屬再審原告個人之意見，
        內容亦不實在，本不得作為證據，再審被告對其內容亦加以否認。
    (三)關於行員有將歹徒來電誤認是再審原告乙點，說明如下：
      (1)在再審原告所提民國九十一年十一月九日之錄音帶中陳耿忠襄理稱「張小姐
        有說你離開後不久，有人打電話進來說我是剛才那位莊先生，你們富邦的語
        音轉帳是要如何使用，因為一般客戶在第一次開戶使用語音系統轉帳，都有
        打電話進來查詢的情形，他就告訴他你第一次使用時變更一組新號碼，然後
        怎麼操作，怎麼按鍵」、在九十年十月三十一日之電話錄音譯文中林坤池襄
        理亦稱「張小姐告訴我你開戶完離開後，有人打電話進來查詢語音系統轉帳
        方式，他僅告訴對方操作方法，沒告訴密碼，奇怪怎麼會這樣？」，由上開
        譯文可知，再審被告並無誤將歹徒認為是再審原告，僅是單純地答覆客戶關
        於銀行所提供之服務如何操作使用之方法耳。
      (2)另再審原告所提出陳耿忠襄理回答「對、對、是、是」之解釋，很明顯地這
        僅是電話交談中的語氣詞，作為電話交談中的互動助詞而已，根本談不上是
        具有特定內容的意思表示。
      (3)綜上，再審原告之理由主張，實非足以影響判決之重要證物，當不得作為聲
        請再審之合法理由。
丙、本院依職權調閱本院九十二年度上易字第三五號民事卷（含原審九十一年度訴字
    第一三四四號卷）。
    理    由
一、再審原告起訴主張：再審原告於前訴訟程序提出其與再審被告之襄理林坤池及陳
    耿忠談話錄音帶，從錄音內容中可知其二人承認再審被告承辦行員張季瑤在讀取
    螢幕資料後，大庭廣眾之下口述八九０八，並登記於富邦電話銀行操作手冊上，
    隨即告知再審原告今天抽中最幸運號碼，連續二次八九０八、八九０八用廣東話
    連續敘述「八」代表發財，且又有二個八，真是好號碼，之後再教導再審原告操
    作語音轉帳過程亦連續三次讀出八九０八號碼，致使歹徒得悉密碼，又誤會所接
    聽之電話之來電話者係再審原告，將系爭密碼告知來話者，不能謂與系爭存款遭
    領取間無相當因果關係，本件符合因可歸責再審被告之事由，致密碼被冒用或盜
    用所生之損害，應由其負責之約定。設若再審被告毫無過失，自無願意負擔全部
    損害賠償之理。詎原判決就上開足影響於判決之重要證物錄音帶內容，漏未斟酌
    ，足為再審理由。又再審被告提供之服務有前項瑕疵之安全上危險，再審原告亦
    得依消費者保護法第七條之規定，請求損害賠償，原判決為相反之認定，依司法
    院大法官會議釋字第一七七號解釋亦顯有適用法規錯誤之再審事由。爰依民事訴
    訟法第四百九十六條第一項第一款及第四百九十七條之規定，提起本件再審之訴
    ，求為將本院上開確定判決廢棄，並判令再審被告應給付再審原告新台幣七十四
    萬元，及自起訴狀繕本送達翌日起，至清償日止，按週年百分之五計算之利息。
二、再審被告則以：依錄音內容可得知張姓行員僅單純告知如何操作語音轉帳系統之
    步驟，並無洩漏任何密碼。原判決尚特地將之列為爭點，並於判決書詳加討論說
    理，認為「至於單純說明電話語音轉帳作業手續，亦不與系爭存款遭領取間有相
    當因果關係。」由此可知，原判決已針對再審原告所主張之證物及理由，詳加審
    酌，並得出單純說明電話語音轉帳作業手續，與系爭存款遭領取間沒有相當因果
    關係之心證。又再審被告所提供之服務並沒有安全上之危險，再審原告稱原判決
    未適用消保法之規定，有消極不適用法律之適用法規顯有錯誤云云，應無理由等
    語，資為抗辯。
三、按對於第二審確定終局裁判，如就足影響於判決之重要證物漏未斟酌者，固得依
    民事訴訟法第四百九十七條規定，提起再審之訴，惟所謂足影響於判決之重要證
    物漏未斟酌，係指足影響判決基礎之重要證物雖在前訴訟程序業已提出，然未經
    確定判決加以斟酌，或則忽視當事人聲明之證據而不予調查，或調查之證據未予
    判斷，且以該證物足以動搖原確定判決基礎而言。查：
（一）依再審原告所提出之錄音帶及譯文之記載，關於陳耿忠襄理與再審原告協商時
      謂：「張小姐有說你離開後不久，有人打電話進來說我是刪才那位莊先生，你
      們富邦的語音轉帳是要如何使用，因為一般客戶在第一次開戶使用語音系統轉
      帳，都有打電話進來查詢的情形，他就告訴他你第一次使用時變更一組新號碼
      ，然後怎麼操作，怎麼去按鍵。」「照理說張小姐是不應該知道密碼，先前我
      有告訴過你，因為你來辦理開戶時沒有說明要語音轉帳業務，所以在當時號碼
      已列印出來，所以才會告訴你他把密碼寫在操作手冊上，並叮嚀你要記得看，
      因為一般情狀下承辦人員是不許知道客戶密碼，所以歹徒應該不會想到櫃台人
      員曉得密碼，因為正常情狀下，行員是不會知道客戶密碼，問其實也是白問，
      所以今天張小姐如果給你密封的密碼就不會你懷疑是他洩露出去。」以及林坤
      池襄理謂：「語音轉帳的密碼我們公司規定上從資訊室下至承辦人員均不得拆
      閱客戶密碼函，客戶如果遺失密碼函也是得親自至銀行櫃台來辦理。」「一般
      語音轉帳客戶的密碼我們是不准去了解，總公司為求安全起見還把密碼以亂碼
      排列，除客戶他人根本無法知曉。」「客戶的密碼就算問台北資訊室也無法從
      電腦裏查知。」再審原告遂主張再審被告承辦行員張季瑤在讀取螢幕資料後，
      在大庭廣眾之下口述八九０八，並登記於富邦電話銀行操作手冊上，之後再教
      導再審原告操作語音轉帳過程亦連續三次讀出八九０八號碼，致使歹徒得悉密
      碼，又誤會所接聽電話之打者係再審原告，將系爭密碼告知來話者，不能謂與
      系爭存款遭領取間無相當因果關係云云。惟觀諸再審原告所提出其與陳耿忠襄
      理、林坤池襄理之錄音譯文內容，僅能證明該二證人有表示行員張季瑤有接到
      一通查詢電話，張季瑤僅單純告知如何操作語音轉帳系統之步驟，並不能證明
      其二人承認行員有洩漏任何密碼情事，又何能據而認定有可歸責再審被告之事
      由，致密碼被冒用或盜用，再審原告所生之損害，應由再審被告負責。
（二）再審原告又指九十年十一月九日協商會議錄音譯文第三頁第二十七行載明：「
      再審原告問：所以我第一個預感，張小姐一直將歹徒誤認是我，陳耿忠副理答
      ：對、對、是、是。」參以陳耿忠襄理於九十年十一月九日在該分行協商時自
      承：「他（按指張季瑤）就告訴他係第一次使用時變更一組新號碼，然後怎麼
      操作，怎麼去按鍵」（見卷附錄音帶２Ａ─一及譯文），既誤認歹徒為再審原
      告，告訴他怎麼操作，怎麼去按鍵，當然包括密碼在內云云。就此，證人陳耿
      忠於九十二年五月二十一日本院準備程序中證稱：「因我不是張小姐，我所以
      說：對、對、是、是。是請再審原告繼續講的意思，因為接聽電話的是張小姐
      ，我不可能替她回答。」「因我不是張小姐，我不能替她說，是聽甲○○他繼
      續說而講的，是請他繼續講的意思。我們的調查重點是調查張小姐有無洩漏客
      戶的密碼這部分而已。」再觀諸錄音談話之前後語氣，可見錄音帶所顯示陳耿
      忠襄理回答：「對、對、是、是」，僅是雙方交談中的互動助詞而已，故再審
      原告緊接著即陳述其在電話中得知存款餘額有誤馬上趕去再審被告公司處理之
      經過情形，是以證人陳耿忠證稱伊說「對、對、是、是」，請再審原告繼續講
      下去的意思等語，即屬信而有徵。何況陳耿忠並非在場目擊之人，又如何知道
      張季瑤將歹徒誤認為再審原告？再審原告所提出之該段錄音內容不足證明再審
      被告承辦行員張季瑤洩漏密碼，又誤會打來電話者係再審原告，而將系爭密碼
      告知來話者。
（三）再審原告另主張錄音帶中再審原告稱：「至於你前幾天告訴我說，能否請我幫
      忙分擔部份賠償，不要讓貴公司職員負擔全數賠償責任，這一點我會向公司及
      股東報告」，設若再審被告毫無過失，自無願意負擔全部損害賠償之理云云。
      查該段談話發音僅係再審原告自說自話，並非再審被告職員有承諾要賠償再審
      原告，且證人陳耿忠亦否認曾為願意負擔再審原告全部損害賠償之承諾，並稱
      ：「我的回答是說我只承認作業上有些小疏失，可是這個疏失對他錢被歹徒轉
      走，沒有直接的影響。」（見九十二年五月二十一日本院準備程序筆錄）。再
      審原告雖又改稱：「不是這個陳副理，是一位林襄理林坤池襄理。」然遍觀錄
      音對話內容，亦未見林坤池襄理有片言隻字承認再審被告因洩漏密碼致再審原
      告受損而願賠償其損害。是以，再審原告主張再審被告有承認錯誤，故願意負
      擔全部損害賠償云云，顯有誤會。
（四）再審原告於前訴訟程序主張因再審被告之職員在電話誤認而有洩漏密碼並告知
      第三人電話語音轉帳手續致系爭存款遭盜領，依兩造約定之「一本萬利帳戶往
      來約定書」之壹六及陸一、二約定，該不知名轉帳者不能認為是伊存款債權之
      準占有人，自不生清償之效力云云。關於此一爭點，確定判決正本第十頁第八
      行以下（即判決理由四之(一)之3.及之4.），詳加論證，並認為「由上開證據資
      料，尚不能據此證明被上訴人有洩漏系爭密碼予該來話者，而有可歸責於被上
      訴人之情事，至於單純說明電話語音轉帳作業手續，亦不與系爭存款遭領取間
      有相當因果關係。」「為電話語音轉帳者若非上訴人本人，亦應可認為係債權
      之準占有人，被上訴人所為給付即對為存款戶之上訴人生清償之效力。」
（五）綜上，再審原告所提出之錄音帶及譯文縱可認為是「證物」，且原判決漏未斟
      酌，唯該證物並不足以動搖原確定判決基礎，揆諸首開說明，尚與民事訴訟法
      第四百九十七條之規定不侔，不能資為再審事由。
四、又按民事訴訟法第四百九十六條第一項第一款所謂適用法規顯有錯誤，係指法院
    就認定事實，適用法規顯然錯誤之情形；茍事實審法院依卷內所附之證據資料加
    以取捨、判斷，而為事實之認定，就令其認定事實有漏未斟酌證物、取捨證據失
    當或認定事實錯誤等情事，亦與適用法規有錯誤之再審事由有間；又所謂確定判
    決適用法規顯有錯誤，係指確定判決所適用之法規顯然不合於法律規定，或與司
    法院現尚有效之大法官會議之解釋，或與最高法院尚有效之判例顯然違反者而言
    ；至於消極的不適用法規之情形雖亦包括在內，惟須消極的不適用法規顯然於判
    決之結果有影響者為限，且亦不包括漏未斟酌證據、取捨證據失當及認定事實錯
    誤之情形在內（司法院大法官會議釋字第一七七號解釋、最高法院六十年度台再
    字第一七○號、同院六十三年度台上字第八八○號及同院七十一年度台再字第二
    ○九號判例參照）。查：
（一）再審原告主張再審被告提供之服務有前述瑕疵之安全上危險，包括行員擅自更
      改行庫別代碼及帳號，又探知開戶客戶之啟動密碼並在大庭廣眾之下宣讀多次
      ，復誤會來電之人即係再審原告教以電話語音轉帳作業操作手續及如何按鍵等
      啟動密碼所致，再審原告亦得依消費者保護法第七條之規定，請求損害賠償，
      原判決為相反之認定，依司法院大法官會議釋字第一七七號解釋亦顯有適用法
      規錯誤之再審事由云云。
（二）關於更改行庫代碼及帳號一節，係再審被告承辦行員基於服務客戶並經過向再
      審原告再三確認後才代為填上正確的行庫代碼，符合再審原告之本意，再審原
      告應受拘束（否則，以再審原告所填寫之錯誤資料將無法轉帳）。原確定判決
      理由四之(一)之2.已詳為敘明。關於探知開戶客戶之啟動密碼一節，以本件再審
      原告已約定第三人轉帳帳戶之情形，再審原告帳戶內之資金，透過語音轉帳之
      手續，縱令啟動密碼洩漏於外，亦不當然發生存款遭盜領之情形，蓋在電話語
      音轉帳之操作上，尚必須知悉再審原告於再審被告之存款帳號資料，縱令，有
      人知悉再審被告之帳戶及啟動密碼，再審原告帳戶內之資金亦僅能轉入其已預
      先約定好的第三人帳戶，在資金流向上之追稽毫無困難，是以，再審被告所提
      供之電話語音轉帳服務之金融交易安全，已符合現今銀行金融實務之科技及專
      業水準，並有風險之管理及危險控制，當可認為具備可合理期待之安全性，就
      此原確定判決理由四之(二)亦已論述綦詳。另再審原告所指承辦行員在大庭廣眾
      之下宣讀密碼及誤會來電之人為再審原告並告知電話語音轉帳步驟及啟動密碼
      等情，經查行員張季瑤僅單純告知如何操作語音轉帳系統之步驟，並無洩漏任
      何密碼情事，已如前述，確定判決理由四之(一)之3.並予詳述。
（三）原確定判決既認再審原告主張再審被告提供之服務有之安全上危險，為不足採
      ，再審原告依消費者保護法第七條第一項規定，請求再審被告賠償損害，亦屬
      無據，因而駁回再審原告之訴，經核並無適用法規顯有錯誤之情形，而再審原
      告又不能指出原確定判決有首揭說明所述之適用法規顯有錯誤情事，其此部分
      之主張亦非可採。
五、綜上所述，再審原告本件再審之訴，為無理由，應予駁回。
據上論結，本件再審之訴為無理由，依民事訴訟法第七十八條，判決如主文。
中      華      民      國     九十二     年      七      月    一      日
                                      臺灣高等法院臺南分院民事第四庭
~B1審判長法官  林    金    村
~B2      法官  曾    平    杉
~B3      法官  袁    靜    文
右為正本係照原本作成。
不得上訴。
中      華      民      國     九十二     年      七      月    二      日
                                          法院書記官  邱    春    榮


司法院資訊處製作；財團法人民間司法改革基金會備份。
